臺灣臺南地方法院臺南簡易庭民事判決
111年度南小字第1597號
原      告  旺旺友聯產物保險股份有限公司

法定代理人  劉自明  
訴訟代理人  彭欣如  
            吳燕龍  
被      告  金華首席大樓管理委員會

法定代理人  李信賢  
上列當事人間請求侵權行為損害賠償(交通)事件，經本院於民國
111年11月7日言詞辯論終結，判決如下：
    主      文
被告應給付原告新臺幣23,281元，及自民國111年7月22日起至清
償日止，按週年利率百分之5計算之利息。
原告其餘之訴駁回。
訴訟費用新臺幣1,000元，由被告負擔新臺幣500元，餘由原告負
擔。
本判決原告勝訴部分得假執行。
    事實及理由
一、原告起訴主張：
  ㈠緣由原告承保、訴外人徐慧萍所有，並由訴外人江政寬駕駛
    之車牌號碼000-0000號自小客車（下稱系爭車輛），於民國
    109年9月7日11時25分許，欲駛入臺南市○○區○○路0段00號之
    地下停車場（下稱系爭停車場）時，因被告未就車道之暢通
    及車道欄杆之升降善盡管理維護之責，適江政寬見車道上放
    置有三角錐阻擋通行而欲倒車之際，突遭車道口落下之柵欄
    刮損系爭車輛。系爭車輛經送廠估修，維修費用共計新臺幣
    （下同）46,999元（含工資費用8,170元、烤漆費用23,099
    元、零件費用15,730元），原告已依保險契約賠付被保險人
    ，並依保險法第53條規定取得代位求償權，然被告迄未賠償
    ，爰依民法侵權行為損害賠償及保險代位之法律關係提起本
    件訴訟。
  ㈡並聲明：被告應給付原告46,999元，及自起訴狀繕本送達翌
    日起至清償日止，按週年利率5％計算之利息。
二、被告則辯以：系爭車輛行駛於車道上，看到三角錐未注意柵
    欄已放下就貿然倒車，也要負擔一部分責任。並聲明：原告
    之訴駁回。
三、本院得心證之理由：
  ㈠按因故意或過失，不法侵害他人之權利者，負損害賠償責任
    ；土地上之建築物或其他工作物所致他人權利之損害，由工
    作物之所有人負賠償責任，民法第184條第1項前段、第191
    條定有明文。原告主張之上揭事實，業據其提出保險理賠申
    請書、南都汽車北台南場維修工單、電子發票證明聯等資料
    影本為證。而被告為系爭停車場之所有人及實施管理者，對
    於原告主張前揭事故之發生過程，亦不爭執。從而，原告主
    張被告應就本件事故之發生有過失，應負侵權行為損害賠償
    責任，堪以認定。
  ㈡又不法毀損他人之物者，被害人得請求賠償其物因毀損所減
    少之價額；負損害賠償責任者，除法律另有規定或契約另有
    訂定外，應回復他方損害發生前之原狀；債權人得請求支付
    回復原狀所必要之費用，以代回復原狀，民法第196條、第2
    13條第1項、第3項分別定有明文。另依民法第196條請求賠
    償物被毀損所減少之價額，得以修復費用為估定之標準，但
    以必要者為限。例如：修理材料以新品換舊品，應予折舊（
    最高法院77年5月17日第9次民事庭會議決議參照）。經查：
    本件原告主張系爭車輛修復費用共計46,999元，經核其中含
    工資費用8,170元、烤漆費用23,099元、零件費用15,730，
    有維修工單、電子發票證明聯在卷可稽，是本件原告以修理
    費作為損害賠償之依據時，自應將零件折舊部分予以扣除，
    始為合理。而依行政院所頒固定資產耐用年數表及固定資產
    折舊率表，非運輸業用客車、貨車之耐用年數為5年，依平
    均法計算其折舊結果（即以固定資產成本減除殘價後之餘額
    ，按固定資產耐用年數表規定之耐用年數平均分攤，計算折
    舊額），每年折舊率為5分之1，並參酌營利事業所得稅查核
    準則第95條第6項「固定資產提列折舊採用定率遞減法者，
    以1年為計算單位，其使用期間未滿1年者，按實際使用之月
    數相當於全年之比例計算之，不滿1月者，以1月計」之規定
    。系爭車輛為109年7月間出廠，有行車執照影本在卷可按，
    至109年9月7日發生本件事故時，使用約2個月，原告就零件
    部分得請求之修理費用應為15,293元【計算式：1.殘價＝取
    得成本÷(耐用年數＋1)即15,730÷(5+1)≒2,622（小數點以下
    四捨五入）；2.折舊額＝(取得成本－殘價)×1/（耐用年數）×
    （使用年數）即(15,730－2,622)×1/5×（2/12）≒437（小數
    點以下四捨五入）；3.扣除折舊後價值＝（新品取得成本－折
    舊額）即15,730－437＝15,293】，連同前述工資費用8,170元
    、烤漆費用23,099元，總計為46,562元。
　㈢按損害之發生或擴大，被害人與有過失者，法院得減輕賠償
    金額，或免除之，民法第217條第1項定有明文。經查：被告
    未盡相當注意義務管理、維護車道暢通及柵欄之啟閉，致柵
    欄落下刮損系爭車輛，對於本件事故發生固有過失；然系爭
    車輛駕駛人江政寬行駛於車道上遇到三角錐障礙物，亦未注
    意後方車道口柵欄將放下即貿然倒車，同有疏忽之處。本院
    審酌本件事故之發生原因，認應各負擔50％、50％之肇事責任
    為適當。依過失相抵之法則，原告得請求被告賠償之金額為
    23,281元（計算式：46,562元×50％＝23,281元）。
四、從而，原告依侵權行為及保險代位之法律關係，訴請被告應
    給付原告23,281元，及自起訴狀繕本送達翌日即111年7月22
    日起至清償日止，按週年利率5％計算之利息，為有理由，應
    予准許；逾此部分之請求，為無理由，應予駁回。
五、按小額訴訟，法院為訴訟費用之裁判時，應確定其費用額；
    又各當事人一部勝訴、一部敗訴者，其訴訟費用，由法院酌
    量情形，命兩造以比例分擔或命一造負擔，或命兩造各自負
    擔其支出之訴訟費用，民事訴訟法第436條之19第1項、第79
    條分別定有明文。本件訴訟費用計1,000元（即第一審裁判
    費），本院審酌兩造勝、敗訴之比例，認應由被告負擔500
    元，餘由原告負擔，應較合理。
六、又本件核屬民事訴訟法第436條之8第1項之小額訴訟事件，
    本院為被告部分敗訴之判決，爰依同法第436條之20規定，
    就原告勝訴部分，依職權宣告假執行。
七、據上論結，本件原告之訴為一部有理由，一部無理由。爰依
    民事訴訟法第436條之23、第436條第2項、第79條、第436條
    之19第1項、第436條之20，判決如主文。
中　　華　　民　　國　　111 　年　　11　　月　　21　　日
                  臺南簡易庭      法  官  曾仁勇
以上正本係照原本作成。
如不服本判決，應於送達後20日內，向本院提出上訴狀並表明上
訴理由，如於本判決宣示後送達前提起上訴者，應於判決送達後
20日內補提上訴理由書（須附繕本）。如委任律師提起上訴者，
應一併繳納上訴審裁判費。 
依民事訴訟法第436條之24第2項之規定，對於小額程序之第一審
判決之上訴，非以其違背法令之理由，不得為之。且上訴狀內應
記載表明（一）原判決所違背之法令及其具體內容。（二）依訴
訟資料可認為原判決有違背法令之具體事實者。              
中　　華　　民　　國　　111 　年　　11　　月　　21　　日
                                  書記官  顏珊姍